【裁判字號】    99,毒抗,383
【裁判日期】    991230
【裁判案由】    毒品危害防制條例
【裁判全文】
臺灣高等法院刑事裁定                 99年度毒抗字第383號
抗  告  人
即  被  告  范綱義
上列抗告人因毒品危害防制條例案件，不服臺灣板橋地方法院99
年度毒聲字第1550號，中華民國99年11月23日所為裁定（聲請案
號：99年度毒偵字第7825號），提起抗告，本院裁定如下：
    主  文
抗告駁回。
    理  由
一、原裁定意旨略以：本件抗告人即被告范綱義基於施用第二級
    毒品甲基安非他命之犯意，於民國99年9月1日13時50分許為
    警採尿前回溯96小時內某時，在臺灣地區不詳處所，施用第
    二級毒品甲基安非他命，嗣於同日為警查獲。訊據被告雖否
    認上揭犯行，惟其尿液經送檢驗後，呈第二級毒品安非他命
    類陽性反應，有台灣檢驗科技股份有限公司濫用藥物檢驗報
    告附卷可稽，另有被告於「夏立雲診所」之病歷、處方簽、
    法務部法醫研究所99年11月8日法醫毒字第0990006172號函
    等件附卷可佐，原審認被告施用第二級毒品甲基安非他命之
    犯行堪以認定，依毒品危害防制條例第20條第1項及觀察勒
    戒處分執行條例第3條第1項規定，裁定被告應送勒戒處所觀
    察、勒戒等語。
二、本件抗告意旨略以：警方持搜索票至被告戶籍地及租屋處搜
    查，並無搜索到吸食器與毒品，本件並無物證存在情況下，
    不容否認一些成藥或偏方或中藥房販賣之科學中藥含有麻黃
    素、感冒糖漿亦含有可待因，均會驗出毒品反應，因此被告
    尿液檢驗報告無以作為被告吸安之唯一證據，為此法官重新
    審判云云。
三、按違反毒品危害防制條例第10條第2 項，施用第二級毒品之
    罪者，檢察官應聲請法院裁定，令被告入勒戒處所觀察、勒
    戒，其期間不得逾2月，毒品危害防制條例第20條第1項定有
    明文。經查：
  (一)被告於99年9月1日13時50分許為警採尿送驗（代碼編號Q000
  0000號）（詳見偵查卷第4頁），經台灣檢驗科技股份有限公
  司以GC/MS氣相層析/質譜儀法確認檢驗鑑定結果，確認被告尿
  液中呈安非他命類陽性反應，有臺北縣政府警察局刑警大隊毒
  品案件被移送人姓名及代碼對照表及台灣檢驗科技股份有限公
  司99年9月17日濫用藥物檢驗報告書各乙件在卷可稽（詳見偵
  查卷第13頁、第14頁）。依毒品檢驗學上之常規，尿液中含毒
  品成分反應所使用之檢驗方法，對於受檢驗者是否確有施用毒
  品行為之判斷，恆有絕對之影響。其以酵素免疫分析或薄層定
  性分析等方式為初步篩檢者，因具有相當程度偽陽性之可能，
  如另以氣（液）相層析、質譜分析等較具公信力之儀器為交叉
  確認，因出現偽陽性反應之機率極低，核足據為對涉嫌人不利
  之認定，此亦為我國實務所是認。而被告為警查獲後所採集之
  尿液檢體，經送台灣檢驗科技股份有限公司檢驗，該公司採取
  EIA酵素免疫分析法為初步檢驗後，復採取GC/MS氣相層析質譜
  儀法為確認檢驗，檢驗結果呈安非他命類之陽性反應，已如上
  述，依上揭濫用藥物檢驗報告所示，其所進行者已包括氣相層
  析質譜儀法之確認檢驗方式，出現偽陽性反應之機率極低，足
  可認定被告確有施用第二級毒品甲基安非他命之行為。再按施
  用甲基安非他命後，於尿液中可檢出之最大時限為1至5天，此
  有行政院衛生署管制藥品管理局92年7月23日管檢字第0920005
  609號函可憑，是被告係於99年9月1日13時550分許為警採尿時
  回溯96小時（4日）內之某時（扣除逮捕後採尿前之時間），
  在不詳地點，有非法施用第二級毒品甲基安非他命之犯行，堪
  以認定。(二)至被告辯稱可能係使用夏立雲診所開立之急性腸胃
  藥物云云，已經法務部法醫研究所函覆上開藥物均不致產生安
  非他命及甲基安非他命陽性反應等語，有夏立雲診所之病歷、
  處方籤及法務部法醫研究所99年11月8日法醫毒字第099000617
  2號函等資料在原卷可稽（詳見偵查卷第36頁、第37頁、第39
  頁），又被告辯稱一些成藥或偏方或中藥房販賣之科學中藥含
  有麻黃素、感冒糖漿亦含有可待因，均會驗出毒品反應云云，
  尚乏實據為憑，且被告之尿液既經以氣相層析質譜儀分析法精
  確嚴謹之檢驗方式確認，得以有效排除偽陽性反應，並無誤判
  之虞，至有無查獲吸食毒品之器具，要與被告施用第二級毒品
  甲基安非他命之事實無所影響，是被告所辯本件並無物證不可
  逕認吸安云云亦屬臨訟卸責之辭，不足採之。
四、原審以檢察官聲請將被告送勒戒處所觀察、勒戒，並無不合
    ，裁定抗告人施用第二級毒品，應送勒戒處所觀察、勒戒，
    經核其認事用法均無不合。抗告意旨徒以前詞指摘原裁定不
    當，請求撤銷原裁定，為無理由，應予駁回。
據上論結，應依刑事訴訟法第412條，裁定如主文。
中    華    民    國    99    年    12    月    30    日
                  刑事第二十一庭審判長法  官  蔡聰明
                                      法  官  許永煌
                                      法  官  趙文
以上正本證明與原本無異。
不得抗告。
                                      書記官  葉金發
中    華    民    國    99    年    12    月    31    日

司法院資訊處製作；財團法人民間司法改革基金會備份。
